臺灣高等法院高雄分院刑事裁定
111年度毒抗字第382號
抗  告  人  
即  被  告  吳純婷





上列抗告人因聲請強制戒治案件，不服臺灣橋頭地方法院中華民
國111年11月28日裁定(111年度毒聲字第595號)，提起抗告，本
院裁定如下：
    主  文
抗告駁回。
    理  由
一、本件抗告意旨略以：毒品危害防制條例修正及最高法院刑事
    大法庭裁定變更適用觀察勒戒處遇之對象標準及頻率，為此
    法務部與衛生褔利部及專家學者業已研議修正「有無繼續施
    用毒品傾向標準」，就評分項目前科紀錄有所調整，並於11
    0年3月26日生效，原審據以裁定似依修正前「有無繼續施用
    毒品傾向標準」評估認抗告人有繼續施用毒品之傾向，評估
    之結果分數過高等等，未表明內容關聯性不明，不宜據採為
    裁定之依據，也未表明抗告人那一點有施用毒品之傾向，抗
    告人難以心服云云。
二、按犯毒品危害防制條例第10條之罪者，檢察官應聲請法院裁
    定，令被告入勒戒處所觀察、勒戒，其期間不得逾2月。觀
    察、勒戒後，檢察官依據勒戒處所之陳報，認受觀察、勒戒
    人無繼續施用毒品傾向者，應即釋放，並為不起訴之處分；
    認受觀察、勒戒人有繼續施用毒品傾向者，檢察官應聲請法
    院裁定令入戒治處所強制戒治，其期間為6個月以上，至無
    繼續強制戒治之必要為止。但最長不得逾1年，毒品危害防
    制條例第20條第1項、第2項定有明文。是檢察官依據勒戒處
    所之陳報，認受觀察、勒戒人有繼續施用毒品傾向者，應聲
    請法院裁定令入戒治處所強制戒治，此乃戒絕毒癮之法定程
    序。
三、再按有無繼續施用傾向之判斷準則以「前科紀錄與行為表現
    」、「臨床評估」、「社會穩定度」為評估之依據。查被告
    因施用第二級毒品，經原審法院以111年度毒聲字第351號裁
    定令入勒戒處所觀察、勒戒確定，且其於觀察、勒戒期間，
    經勒戒處所判定有繼續施用毒品傾向之事實，有原審法院上
    開刑事裁定、法務部○○○○○○○○111年11月14日高女戒衛字第1
    1107001640號函暨所附有無繼續施用毒品傾向證明書及有無
    繼續施用毒品傾向評估標準紀錄表（111年度毒聲字第351號
    卷、111年度毒偵緝字第275號卷）等資料附卷可稽。依上開
    有無繼續施用毒品傾向評估標準紀錄表之記載，被告在前科
    紀錄與行為表現方面評分32分（⒈毒品犯罪相關司法紀錄共1
    4筆，每筆5分，因上限為10分，故該項得分為10分；⒉首次
    毒品犯罪年齡為20歲以下，得分10分；⒊其他犯罪相關紀錄
    有1筆，每筆2分，該項得分為2分；⒋入所時尿液毒品檢驗為
    多種毒品反應，得分為10分；⒌所內行為表現無違規事項，
    得分0分），在臨床評估方面評分26（⒈多重毒品濫用：有，
    種類海洛因、安非他命，得分10分；合法物質濫用：菸，每
    種2分，得分2分；使用方式：無注射使用，得分0分；使用
    年數：超過1年，得分10分；⒉精神疾病共病：無，得分0分
    ；⒊臨床綜合評估：中度，得分4分），在社會穩定度方面得
    分5分（⒈工作：全職工作，得分0分；⒉家庭：2-1家人藥物
    濫用：無，得分0分，2-2入所後家人是否訪視：無，得分5
    分，2-3出所後是否與家人同住：是，得分0分）。靜態因子
    得分合計54分，動態因子得分合計9分，靜態因子與動態因
    子總分合計63分；而依法務部與衛生署共同修正之「有無繼
    續施用毒品傾向評分標準評分說明手冊」所定判定原則，得
    分在60分以上者，即可判定為有繼續施用毒品傾向。茲被告
    之得分為63分，已逾60分，故而判定有繼續施用毒品傾向。
    上開判定結果係依主管機關訂頒之評估基準進行，在客觀上
    並無逾越裁量標準，且上開判定結果是由專業醫師依前開評
    估基準所為之專業判斷，是法務部○○○○○○○○判定被告有繼續
    施用毒品之傾向，顯非無據。抗告意旨認其被評分似依修正
    前之「有無繼續施用毒品傾向標準」為評估，然查抗告人係
    依修正後之「有無繼續施用毒品傾向標準」為評估，此由其
    毒品犯罪相關司法紀錄共14筆，每筆5分計算，其得分應為7
    0分，惟因上限為10分，故該項得分僅記載為10分即知，抗
    告人認其所得評估之結果分數過高，係因採用修正前之「有
    無繼續施用毒品傾向標準」即有誤會。
四、綜上所述，原審因而依檢察官之聲請，適用毒品危害防制條
    例第20條第2項後段之規定，裁定令入戒治處所施以強制戒
    治，其期間為6個月以上，至無繼續強制戒治之必要為止，
    但最長不得逾1年，經核並無不合。而上開有無繼續施用毒
    品傾向評估標準紀錄表係由專業機構依毒品成癮條件製作之
    客觀評估項目，每項評分俱依相關紀錄勾填評分，並無主觀
    因素項目，被告空言指摘裁定似依修正前「有無繼續施用毒
    品傾向標準」評估認抗告人有繼續施用毒品之傾向，評估之
    結果分數過高等等，未表明內容關聯性不明，不宜據採為裁
    定之依據，也未表明抗告人那一點有施用毒品之傾向，難以
    心服云云，所為指摘顯有誤會，其持以抗告為無理由，應予
    駁回。
據上論結，應依刑事訴訟法第412條，裁定如主文。
中　　華　　民　　國　　111 　年　　12　　月　　16　　日
                  刑事第九庭    審判長法  官  莊崑山
                                      法  官  呂明燕
                                      法  官  惠光霞
以上正本證明與原本無異。
不得再抗告。
中　　華　　民　　國　　111 　年　　12　　月　　16　　日
                                      書記官  黃月瞳